【裁判字號】    92,交上易,298
【裁判日期】    920527
【裁判案由】    過失傷害
【裁判全文】
臺灣高等法院臺中分院刑事判決            民國九十二年度交上易字第二九八號
    上  訴  人  臺灣臺中地方法院檢察署檢察官
    被      告  丙○○
    輔  佐  人
    即被告之子  丁○○
右上訴人因被告過失傷害案件，不服臺灣臺中地方法院中華民國九十一年十二月二十
日第一審判決（民國九十一年度交易字第五八六號，起訴案號：臺灣臺中地方法院檢
察署民國九十年度偵字第二一四二三號），提起上訴，本院判決如左：
    主      文
上訴駁回。
    理      由
一、公訴意旨略以：被告丙○○於民國（下同）九十年四月十七日上午七時四十分許
    ，駕駛車牌號碼五Ｊ－二九七九號自用小客車，沿臺中市南屯區楓樂巷往黎明路
    方向行駛（即由東往西方向），途經楓樂巷與永春東二路無號誌交岔路口時，本
    應注意車前狀況及兩車併行之間隔，隨時採取必要之安全措施，並應減速慢行，
    作隨時停車之準備，而依當時天候及道路狀況，均無不能注意之情事，竟疏於注
    意，適乙○○駕駛車牌號碼ＹＩＤ－五六二號重型機車，沿臺中市南屯區○○○
    ○路由烏日往臺中市區方向行駛（即由南往北方向），至前揭楓樂巷與永春東二
    路口，為丙○○所駕駛之前揭汽車左後方撞及機車之右前車輪處，致乙○○人車
    倒地，受有右側股骨骨折、鼻骨骨折、頭部外傷、壓力性潰瘍、牙齒斷裂等傷害
    。因認丙○○涉有刑法第二百八十四條第一項前段之過失傷害罪嫌云云。
二、按犯罪事實應依證據認定之，無證據不得推定其犯罪事實；又不能證明被告犯罪
    者，應諭知無罪之判決，刑事訴訟法第一百五十四條、第三百零一條第一項分別
    定有明文。次按告訴人之告訴，係以使被告受刑事訴追為目的，是其陳述是否與
    事實相符，仍應調查其他證據以資審認，始得為被告不利之認定；又事實之認定
    ，應憑證據，如未能發現相當證據，或證據不足以證明，自不能以推測或擬制之
    方法，以為裁判基礎，最高法院五十二年台上字第一三○○號判例、四十年台上
    字第八六號著有判例可稽。
三、本件公訴人認被告涉有過失傷害罪嫌，無非以告訴人乙○○之指訴、臺中市○○
    ○道路交通事故調查報告表一紙、私立中山醫學院附設孫中山紀念醫院診斷證明
    書一紙、現場照片三張及臺灣省臺中市區車輛行車事故鑑定委員會鑑定意見書、
    臺灣省行車事故覆議鑑定委員會函在卷足資佐證為其論據。
四、訊據被告固坦承於前揭時地駕駛上開自用小客車與告訴人騎乘右揭機車發生碰撞
    事故，致告訴人受有傷害等情，惟堅決否認有何過失之犯行，辯稱：伊駕駛上開
    汽車穿越前揭肇事路口前，已先將車剎停，觀看兩側均無來車後，始行通過，當
    時伊車速僅七、八公里，卻突遭告訴人騎乘機車自左側以時速約七、八十公里之
    速度橫向垂直撞及伊車之左後輪上方，故本件係告訴人自己不慎撞及伊車，告訴
    人受傷係因自己之過失行為所致，與伊之駕駛行為並無相當因果關係，伊無任何
    過失等語。經查：
  (一)依肇事車輛受損之情形觀之，被告之自用小客車左後輪上方凹損，告訴人之機車
    則是車頭毀損（見偵查卷第十七頁照片三張），可見本件係告訴人騎乘機車不慎
    撞及被告之自用小客車左後輪上方；參以告訴人於警訊及偵查中提出之行車鑑定
    覆議書上均曾自承其係不慎（剎車不及）撞及被告車之左後輪上方等語（見偵查
    卷第十二頁背面、第四十七頁），足認告訴人指稱本件係被告車之左後方撞及伊
    機車前輪處云云，不足採信。
  (二)雖告訴人一再指稱：當時被告係行駛永春東二路由北往南方向（與伊對向而行）
    ，至前揭肇事路口欲左轉楓樂巷，見告訴人騎機車至肇事地點，被告卻突然將方
    向盤右轉，致被告車之左後方撞及伊機車云云，惟查此部分為被告所否認，參以
    被告自警訊時、偵查中以迄原審及本院審理時均一致供稱：伊係自楓樂巷家中出
    發沿楓樂巷往黎明路之方向（即由東往西）行駛，至前揭楓樂巷與永春東二路交
    岔路口與告訴人之機車（由南往北方向）呈垂直方向碰撞等語；再衡以告訴人所
    稱之上述肇事經過，亦與事理相悖，蓋果如告訴人所述，則被告既欲左轉楓樂巷
    ，又豈有見告訴人騎機車至肇事地點，卻突然將方向盤右轉之理，且依告訴人所
    稱係於碰撞前五公尺，始見到被告車輛，則依告訴人自稱時速六十公里之情以觀
    ，每秒鐘車行距離十六．六七公尺，而一般人之反應時間為四分之三，告訴人根
    本無法看到被告左轉後復為右轉之動作，更遑論其看到被告之行向，且臺灣省臺
    中市區車輛行車事故鑑定委員會研議亦認為告訴人所稱被告路口內迴轉之動態不
    可能發生而不予採信（見偵查卷第四十一頁背面），此外，復無證據足資證明本
    件有告訴人所指之上述肇事經過情形，是告訴人前開所指，應不足採信。從而本
    件被告所稱之車輛行向，應較為可採，則被告既係沿楓樂巷往黎明路之方向由東
    往西行駛，卻突遭告訴人騎乘機車沿永春東二路由南往北方向撞及被告車之左後
    輪上方，顯然在前揭無號誌之交岔路口，告訴人之左方車並未暫停讓被告之右方
    車先行（參照道路交通安全規則第一○二條第一項第二款規定），其違規行為實
    非被告所得防範；再者，被告更無注意車後他人行車狀況之義務。是被告正常之
    行駛行為，實難認有何過失可言。
  (三)本件經本院送請國立交通大學鑑定車禍肇事責任結果，認為告訴人無照駕駛重型
    機車，於無號誌交岔路口超速行駛，未讓右方車先行，撞擊右方車左後端，為肇
    事原因，有國立交通大學九十二年四月二十九日（九二）交大管運字第○九二○
    ○○一八八一號函附之行車事故鑑定意見書附卷可證，足見被告對於本件之車禍
    並無任何肇事原因。
  (四)至臺灣省臺中市區車輛行車事故鑑定委員會鑑定結果，雖認告訴人無照駕駛重型
    機車行經無號誌交岔路口超速行駛、未讓右方車先行，為肇事主因；被告駕駛自
    用小客車行經無號誌交岔路口疏未減速慢行，為肇事次因（見偵查卷第四十二頁
    ），臺灣省車輛行車事故覆議鑑定委員會覆議結果亦同上開原鑑定意見（見偵查
    卷第五十三頁）。惟查車輛行經無號誌之交岔路口，應減速慢行，作隨時停車之
    準備，道路交通安全規則第九十三條第一項第三款固定有明文，然訊據被告則堅
    稱：其行經上揭肇事路口時，已減速慢行，時速僅約七、八公里（見偵查卷第十
    頁背面、第四十五頁），此依被告汽車左後方經撞擊後凹陷處甚集中，並未擴及
    後車燈處，與一般車速甚快致遭撞擊瞬間，車移動面大，而撞損面大之情形有異
    ，被告車速應屬不快，此外，復查無證據足認被告有超速行駛或未減速慢行之情
    事，尚不得以車禍業已發生，即推認被告必有未減速慢行作隨時停車準備之情形
    ，臺灣省臺中市區車輛行車事故鑑定委員會及臺灣省車輛行車事故覆議鑑定委員
    會均未斟酌及此，遽認被告未減速慢行，為肇事次因，此部分尚有未洽，爰不予
    參考引用，併此敘明。綜上所述，本件告訴人之指訴既有瑕疵，且公訴人所舉證
    據復不足以使法院對被告之行為形成有罪之確信，揆諸前揭說明，被告犯罪尚屬
    不能證明。
五、原審因認被告之犯罪行為不能證明，而為被告無罪判決之諭知，核無不合，檢察
    官依告訴人之請求而提起上訴，其上訴意旨略以：本件車禍之發生，係因被告逆
    向斜行違規左轉所致，被告應負過失責任云云，指摘原判決不當，為無理由，應
    予駁回。
六、據上論斷，應依刑事訴訟法第三百六十八條，判決如主文。
本案經檢察官甲○○到庭執行職務。
中      華      民      國    九十二     年      五       月   二十七   日
                                   臺灣高等法院臺中分院刑事第九庭
                                         審判長法  官  陳  筱  珮
                                               法  官  趙  春  碧
                                               法  官  吳  重  政
右正本證明與原本無異。
不得上訴。
                                               書記官  林  育  德
中      華      民      國    九十二     年      五       月   二十九   日
                                                                        Ｆ


司法院資訊處製作；財團法人民間司法改革基金會備份。
